臺灣臺北地方法院民事判決　　　　　　 100年度簡上字第28號
上　訴　人　馬紹偉
訴訟代理人　郭盈蘭律師
被　上訴人　葛慧淵
訴訟代理人　謝協昌律師
上列當事人間請求損害賠償事件，上訴人對於本院新店簡易庭中
華民國99年11月30日99年度店簡字第456 號第一審判決，提起上
訴，本院於100年3月23日言詞辯論終結，判決如下：
    主文
原判決關於命上訴人給付超過新臺幣壹萬元，及自民國九十八年
九月十六日起至清償之日止，按週年利率百分之五計算之利息部
分，及該部分假執行之宣告暨訴訟費用之裁判均廢棄。
前開廢棄部分，被上訴人在第一審之訴駁回。
原判決關於駁回上訴人後開第四項之訴，及該部分訴訟費用之裁
判均廢棄。
被上訴人應給付上訴人新臺幣捌仟元，及自民國九十九年十二月
二十五日起至清償日止，按週年利率百分之五計算之利息。
其餘上訴駁回。
第一、二審訴訟費用由被上訴人負擔百分之四十五，餘由上訴人
負擔。
    事實及理由
壹、本訴部分：
一、被上訴人起訴主張：
  (一)被上訴人係大台北華城歐洲印象社區（下稱大台北華城社區
    ）管理委員會第11屆主任委員，上訴人則為大台北華城社區
    之住戶。詎上訴人於民國98年7 月間竟散發不實內容之文件
    ，內容以污一廠累計量屆滿無法再納管為由，對大台北華城
    社區管理委員會同意訴外人華固建設股份有限公司（下稱華
    固建設公司）之納管申請有所質疑，並指稱「建商及污水廠
    把社區搞得鬼影幢幢的，義務為大家服務？…葛慧淵（即被
    上訴人）清閒？全社區最會吵架的就是她，性急、又噪又烈
    ，愛狗又不懂人事…」等語，被上訴人乃委請律師發函嚴正
    警告上訴人表示其上開行為已構成誹謗罪；惟上訴人竟置之
    不理，反在經濟部水利署臺北水源特定管理局（下稱臺北水
    源管理局）於98年8 月12日至大台北華城社區各污水廠會勘
    時，於眾多會勘人員在場之情形下，公然對被上訴人指稱「
    你…我不承認是主委…你是狗…去把你的主人找來…」等語
    ，並拿起拖鞋衝向被上訴人，欲出手攻擊、毆打被上訴人，
    幸經周遭人員阻擋，被上訴人方免於遭受上訴人之攻擊。
  (二)綜上，上訴人不僅以信函公然指摘傳述足以毀損被上訴人名
    譽之內容，並在大庭廣眾下對被上訴人遂行公然侮辱之犯行
    ，均係故意侵害被上訴人之名譽權，上訴人自應對被上訴人
    負損害賠償之責。為此，爰依民法第184條第1項及第195 條
    第1 項之規定，請求上訴人給付精神慰撫金新臺幣（下同）
    50萬元，及自起訴狀繕本送達翌日（即98年9 月16日）起至
    清償日止，按週年利率百分之5 計算之利息。原審判命上訴
    人給付5萬元，及自98年9月16日起至清償日止，按週年利率
    百分之5 計算之利息，而駁回被上訴人其餘之訴。並於本院
    請求駁回上訴。
二、上訴人則辯以：
  (一)兩造均為大台北華城社區管理委員會之委員，平常即以社區
    之「看門狗」互相戲謔、消遣，「狗」已成為彼此之口頭禪
    ，上訴人所言「我的狗啊」並非出於侮辱之意；且被上訴人
    為愛狗人士，家中飼養多隻狗，於閒聊中亦常稱呼被上訴人
    「葛」小姐諧音為「狗」小姐、「狗」委員，被上訴人同多
    次自稱「『葛』音與『狗』音相近」，對於住戶稱呼「狗」
    小姐、「狗」委員已習以為常，不會有不舒服的感覺，是無
    論從時間、空間背景來看，上訴人所言「我的狗呀」應為被
    上訴人可以理解或接受，而無人格受辱之感，被上訴人之人
    格權並無受有損害。
  (二)另被上訴人於起訴狀所述內容與所提之錄音光碟內容不符，
    於錄音光碟除上訴人所言「…我的狗啊…」等言詞外，並無
    如被上訴人主張之侮辱被上訴人之言語，上訴人並無公然侮
    辱被上訴人之行為。況且，被上訴人自訴上訴人毀謗其名譽
    部分雖經臺灣高等法院（下稱高院）刑事庭為有罪判決；然
    刑事判決所為事實之認定於獨立民事訴訟之裁判時，不受其
    拘束，民事訴訟之審理時仍應自行調查勘酌。
  (三)原審判命上訴人應給付被上訴人5萬元，及自98年9月16日起
    至清償日止，按週年利率百分之5 計算之利息，上訴人不服
    提起上訴。並聲明：
  1.原判決不利於上訴人部分廢棄。
  2.被上訴人在第一審之訴及假執行聲請均駁回。
貳、反訴部分：
一、上訴人起訴主張：被上訴人於98年8 月12日在臺北水源管理
    局至大台北華城社區各污水廠會勘時，於憤怒中曾對上訴人
    辱罵稱「公文是給管委會的，不是給你的…你什麼東西…」
    等語，被上訴人之行為已造成上訴人名譽之嚴重損害。為此
    ，上訴人自得依侵權行為之法律關係，請求被上訴人給付精
    神慰撫金50萬元，及自反訴狀繕本送達翌日（即99年5 月26
    日）起至清償日止，按週年利率百分之5 計算之利息。原審
    駁回上訴人之全部請求，上訴人不服提起上訴。並聲明：
  (一)原判決廢棄。
  (二)被上訴人應給付上訴人10萬元，及自民事聲明上訴狀繕本送
    達翌日（即99年12月25日）起至清償日止，按週年利率百分
    之5計算之利息。
二、被上訴人則辯以：上訴人告訴事實所指之對話，係發生在臺
    北水源管理局於98年8 月12日至大台北華城社區各污水廠會
    勘之現場，上訴人在現場一再咆哮稱為何沒有收到會勘之公
    文，為何沒有通知他會勘期日等語，並對被上訴人不斷叫囂
    ，被上訴人乃向其表示會勘之公文只給大台北華城社區管理
    委員會，被上訴人係大台北華城社區管理委員會主委，當然
    有權收受會勘通知，而上訴人僅係住戶，當然無權收受會勘
    通知，因此「你什麼東西」僅係陳述上訴人並無收受會勘通
    知之事實，及表示上訴人不具有接受會勘公文及會勘通知之
    身分，並無謾罵或嘲弄之意思，亦無攻擊其人格之意思，更
    無損及上訴人在社會上所保持之人格及地位，當無達到貶損
    其名譽及尊嚴評價之程度。甚者，於被上訴人為上開陳述當
    下，上訴人當場聽聞亦無任何表示，足證上訴人並無因此在
    精神上、心理上有感受到難堪或不快。基此，被上訴人主觀
    上非僅無公然侮辱之故意，於客觀上亦無該當公然侮辱之犯
    罪行為，被上訴人之行為當無構成侵害上訴人名譽權之事實
    。並於本院請求駁回上訴。
三、兩造不爭執事項：
  (一)本院98年度自字第74號刑事判決以上訴人使用「你真是狗」
    、「你…我不承認是主委…你是狗…去把你的主人找來…」
    等語公然侮辱被上訴人，足以毀損被上訴人之人格及名譽，
    認上訴人犯刑法公然侮辱罪有罪，上訴人不服提起上訴，經
    高院以99年度上易字第832 號判決駁回上訴確定（見原審卷
    第3 頁至第8頁、第60頁至第64頁）。
  (二)上訴人以被上訴人於98年8 月12日在臺北水源管理局至大台
    北華城社區各污水廠會勘時，基於公然侮辱之犯意，用「你
    什麼東西」辱罵上訴人，足以毀損上訴人之人格及名譽為由
    ，對被上訴人提起刑事公然侮辱罪告訴，經臺灣臺北地方法
    院檢察署檢察官以99年度偵字第1403 1號、99年偵續字第70
    1號與99年度偵續一字第232號不起訴處分書為不起訴處分（
    見原審卷第83頁至第85頁、本院卷第42頁至第43頁）。
四、本件爭點：
  (一)本訴部分：
    被上訴人依民法第184條第1項及第195條第1項之規定，請求
    上訴人賠償精神慰撫金，有無理由？
  1.上訴人有無故意侵害被上訴人名譽權之行為？如有，是否造
    成被上訴人名譽因而受損？
  2.如認被上訴人之請求有理由，其請求之數額是否適當？
  (二)反訴部分：
    反訴上訴人依侵權行為損害賠償之法律關係，請求反訴被上
    訴人賠償精神慰撫金，有無理由？
  1.反訴被上訴人有無故意侵害反訴上訴人名譽權之行為？如有
    ，是否造成反訴上訴人名譽因而受損？
  2.如認反訴上訴人之請求有理由，其請求之數額是否適當？
五、得心證之理由：
  (一)本訴部分：
  1.被上訴人起訴之事實固包括「上訴人於98年7 月間散佈不實
    內容文件之誹謗行為」與「上訴人98年8 月12日當眾侮辱被
    上訴人之行為」；惟就「上訴人於98年7 月間散佈不實內容
    文件之誹謗行為」部分，業經本院98年度自字第74號刑事判
    決認定無罪在案，民事案件一審判決對此亦未予以審酌，復
    未在上訴人提起上訴之範圍，故本件僅以上訴人有無在98年
    8月12 日為當眾侮辱被上訴人之行為，作為上訴人是否故意
    侵害被上訴人名譽權之認定基礎，合先敘明。
  2.按因故意或過失，不法侵害他人之權利者，負損害賠償責任
    ，民法第184條第1項前段定有明文。又民法上名譽權之侵害
    非即與刑法之誹謗罪相同，名譽有無受損害，應以社會上對
    個人評價是否貶損作為判斷之依據，苟其行為足以使他人在
    社會上之評價受到貶損，不論其為故意或過失，均可構成侵
    權行為，其行為不以廣佈於社會為必要，僅使第三人知悉其
    事，亦足當之，最高法院90年台上字第646 號判例意旨可參
    。查被上訴人主張上訴人於98年8 月12日至大台北華城社區
    各污水廠會勘時，於眾多會勘人員在場之情形下，公然對被
    上訴人指稱「你…我不承認是主委…你是狗…去把你的主人
    找來…」等語，係故意侵害被上訴人名譽權等情，上訴人則
    以前詞置辯；經查：
  (1)上訴人於刑事案件中自承「自訴人（即被上訴人）說98年 8
    月12日臺北水源管理局到我們那邊會勘的時候，我的確有說
    『你…我不承認是主委…你是狗…去把你的主人找來…』這
    句話」、「本人稱『你是狗，去叫你的主人來…』」等語（
    見本院98年度自字第74號刑卷第30頁反面、第76頁），並於
    本院刑事庭於98年11月24日當庭勘驗錄音光碟後再度自承「
    我當時是講『你真是狗』，我剛剛聽到錄音光碟的內容好像
    也是這樣子」等語（見本院98年度自字第74號刑卷第74頁反
    面），復有證人即98年8 月12日在場聽聞兩造爭執內容之社
    區總幹事李信勳結證「（98年8 月12日縣政府官員到污水廠
    會勘時，是否在場？）在場」、「（你到現場的時候，現場
    的出席人員有何人？）我約略記得有台北縣政府的環保局、
    水利局以及臺北水源管理局的相關官員以及還有自來水事業
    處的人員，以及該屆的主委葛慧淵以及歐安世以及葉苾芬以
    及馬紹偉，以及操作的人員簡瑞鍾先生」、「（你在現場有
    無看到葛慧淵與被告馬紹偉發生口角的情況，經過為何？）
    就是雙方爭執，就是對於現場事務看法的爭執，就起了口角
    ，雙方的語氣都不是很好，但是馬紹偉有出言說葛慧淵是『
    狗』，說她是狗主委，請她去把她的主人找出來這些話」等
    語可稽（見本院98年度自字第74號刑卷第129頁反面至第130
    頁），足認上訴人確有於多數人在場之情況下，向被上訴人
    指稱「你…我不承認是主委…你是狗…去把你的主人找來…
    」等語至明。
  (2)再者，上訴人固辯稱兩造均為大台北華城社區管理委員會之
    委員，平常即以社區之「看門狗」互相戲謔、消遣，「狗」
    已成為彼此之口頭禪，且被上訴人同多次自稱「『葛』音與
    『狗』音相近」，對於住戶稱呼「狗」小姐、「狗」委員已
    習以為常，不會有不舒服的感覺，上訴人所言「我的狗啊」
    並非出於侮辱之意云云；惟查：
  依證人即大台北華城社區之住戶李偉南證稱「（你是否曾經
    在社區聽到社區住戶在閒聊中稱呼原告葛慧淵為諧音『狗』
    小姐、『狗』委員？）我沒有親自聽到」、「（是否原告（
    即被上訴人）亦多次自稱『葛』音與『狗』音相近，對住戶
    稱呼『狗』委員、『狗』小姐亦習以為常，不會有不舒服的
    感覺？）我沒有聽到原告跟我說這些話，但我知道住戶之間
    有這種傳言，但是從哪位住戶傳出來的，已經三、四年了我
    不記得」等語（見原審卷第75頁反面）、證人即大台北華城
    社區住戶曾碧慧證述「（你在社區裡有沒有聽人講過怎麼稱
    呼葛主委？）大家叫她葛主委」、「（你有沒有聽人叫她狗
    主委？）沒有」、「（你怎麼稱呼她？）葛小姐」等語（見
    臺灣高等法院99年度上易字第832 號刑卷第56頁），可知平
    日大台北華城社區之住戶並未因被上訴人之姓氏讀音而稱被
    上訴人為「狗」小姐或「狗」委員，上訴人此部分之抗辯，
    並不足採。
  再據證人即98年8 月12日在場聽聞兩造爭執內容之大台北華
    城社區住戶歐安世證述「（自訴人葛慧淵到場後，有無與被
    告（即上訴人）發生口角爭執？）基本上被告與自訴人碰面
    之後的確是有發生口角，爭吵的內容部分，好像部分是為了
    管委會的內部事情，因為整個過程發生的很快，當時我的注
    意力其實是在看操作員與官員間的交談，至於馬紹偉與自訴
    人爭執的細節以及為了何事發生爭執我沒有很注意到」、「
    （在場的人有沒有人提到『狗』的字眼？）我真的沒有注意
    到，所以我不能說有或是沒有」、「（被告有無對自訴人指
    稱『你是狗…去把你的主人找來』或類似的話語？）我真的
    沒有注意到，當時的狀況，本身污水廠是在操作的，其背景
    聲音相當大，我是注意想了解操作員簡先生與官員他們間對
    於廠內情形的陳述，他們的聲音也很大，所以我沒有辦法聽
    到被告以及自訴人二人間是如何交談的，自訴人以及被告確
    實有口角爭吵，至於爭吵的內容我真的不知道」、「（自訴
    人在現場有無指稱遭到被告辱罵，並欲提出告訴等語？）我
    有聽到葛慧淵說他會提告，但是葛慧淵並沒有提到誰，確實
    是有提到要提告的事情，但至於是什麼事情我沒有聽到」等
    語（見本院98年度自字第74號刑卷第126頁至第126頁反面）
    、證人即98年8 月12日在場聽聞兩造爭執內容之大台北華城
    社區住戶葉苾芬證稱「（當日被告馬紹偉與自訴人（即被上
    訴人）雙方有無發生口角爭執？）…我所看到的是葛慧淵突
    然就很大聲說一些話，就是公文是給管委會之類的話，不會
    給被告馬紹偉，我看到葛慧淵的聲音突然變很大、很兇，因
    為平常葛慧淵碰到馬紹偉也常常會這樣很大聲說話，自訴人
    當時是說公文不是給馬紹偉而是給管委會的，我聽到的就是
    這樣的情形，因為葛慧淵聲音很大聲，所以馬紹偉也是會回
    他一些話，所以看起來就像是有口角」、「（現場有無人聽
    到『狗』這個字眼？）現場機器聲音很大，我距離他們也有
    距離在，所以我並不清楚」、「（被告有無對自訴人指稱『
    你是狗…去把你的主人找來』或類似的話語？）我那時候是
    在現場，但是我覺得並沒有聽的很清楚，是否就是這個內容
    ，這段話被告是否有陳述，我不是很清楚」、「（有無任何
    人提到『狗』這個字眼？）馬紹偉有提到『狗』這個字眼，
    但是整句話我無法連貫，因為現場有機器的聲音，我聽到的
    部分都是斷斷續續的，而且我距離他們二人也有一段距離」
    、「（自訴人在現場有無表示遭到被告辱罵，欲提出告訴等
    語？）那時候我有過去說要葛慧淵小聲一點，我看到葛慧淵
    很兇我就走開，我是有聽到葛慧淵說『你們都聽到或是看到
    了』，意思就是被告罵他之類的，他要告被告，我是斷斷續
    續有聽到葛慧淵有這樣的陳述」、「（你剛才證述有聽到被
    告說『狗』的字眼，但不清楚內容，被告當時說話的語氣如
    何？）被告當時的語氣是有點生氣在回應，因為當時葛慧淵
    看起來像是激怒他，所以被告是生氣的回應他」等語（見本
    院98年度自字第74號卷第128頁至第129頁），足認渠等雖因
    現場機器背景之聲音過大而未明確聽聞上訴人指稱被上訴人
    「你…我不承認是主委…你是狗…去把你的主人找來…」等
    語；然上訴人確有於多數人在場之情況下，向被上訴人指稱
    「你…我不承認是主委…你是狗…去把你的主人找來…」等
    語，業如上述，衡以前揭證人證述兩造確有於98年8 月12日
    當日發生口角爭執，且被上訴人表示要提起告訴之情，上訴
    人斷無可能僅係以消遣、戲謔之意向被上訴人指稱上詞，而
    係基於侮辱被上訴人之意思，指稱被上訴人「你…我不承認
    是主委…你是狗…去把你的主人找來…」等語。
  (3)綜上，上訴人既有於多數人在場之情形下，基於侮辱被上訴
    人之意思，向被上訴人指稱「你…我不承認是主委…你是狗
    …去把你的主人找來…」等將人比喻為狗之言語，已足以使
    被上訴人在社會上之評價受到貶損，被上訴人之名譽權即因
    而受有侵害，揆諸上揭法條之規定與判例意旨，上訴人自應
    為此負侵權行為之損害損害賠償責任。
  3.次按不法侵害他人之身體、健康、名譽、自由、信用、隱私
    、貞操、或不法侵害其他人格法益而情節重大者，被害人雖
    非財產上之損害，亦得請求賠償相當之金額，民法第195 條
    第1項前段亦有明文。又民法第195條所謂相當之金額，應斟
    酌加害人與被害人雙方之身分、資力與加害程度，及其他各
    種情形核定之；慰撫金是否相當，應以加害行為之加害程度
    及被害人所受痛苦，斟酌加害人及被害人之身分、經濟地位
    等各種情形定之，最高法院47年台上字第1221號、51年台上
    字第223 號判例可憑。查因上訴人確有以「你…我不承認是
    主委…你是狗…去把你的主人找來…」等語侮辱被上訴人，
    且侵害被上訴人之名譽權，被上訴人當得依民法第195條第1
    項前段之規定，請求上訴人賠償精神慰撫金。本院審酌被上
    訴人乃大專肄業，退休後在國華人壽擔任處經理，97年、98
    年所得分別為11萬8067元、6萬0640元，財產總額均為364萬
    5883元，於98年8 月12日當日與上訴人發生口角時，先向上
    訴人指稱「你什麼東西」等語；上訴人則係高中畢業，現已
    退休之人，97年、98年所得分別為42萬5867元、17萬3736元
    ，財產總額均為843 萬4044元，僅於一時激動便於聽聞被上
    訴人指稱「你什麼東西」等語後，以「狗」之比喻辱罵被上
    訴人，前於刑事案件坦承不諱，後又翻異其詞等一切情狀（
    見原審卷第33頁至第33頁反面、上訴卷第16頁至第28頁、本
    院98年度自字第74號刑卷第74頁反面勘驗筆錄），認被上訴
    人請求上訴人賠償之精神慰撫金以1 萬元為適當，逾此範圍
    之請求為無理由。
  4.綜上所述，上訴人既有故意侵害被上訴人名譽權之情事，從
    而，被上訴人依民法第184條第1項及第195條第1項之規定，
    請求上訴人給付精神慰撫金1 萬元，及自起訴狀繕本送達翌
    日即98年9月16日起至清償日止，按週年利率百分之5計算之
    利息，洵屬有據，應予准許；逾此範圍之請求，洵屬無據，
    應予駁回。原審就超過上開應准許部分，為上訴人敗訴之判
    決，並為假執行之宣告，自有未洽，上訴意旨就此部分指摘
    原判決不當，求予廢棄改判，為有理由。至於上開應准許部
    分，原審判命上訴人給付，並為假執行之宣告，核無違誤，
    上訴意旨就此部分仍執陳詞，指摘原判決不當，求予廢棄改
    判，為無理由，應駁回其上訴。
  (二)反訴部分：
  1.按因故意或過失，不法侵害他人之權利者，負損害賠償責任
    ，民法第184條第1項前段定有明文。又民法上名譽權之侵害
    非即與刑法之誹謗罪相同，名譽有無受損害，應以社會上對
    個人評價是否貶損作為判斷之依據，苟其行為足以使他人在
    社會上之評價受到貶損，不論其為故意或過失，均可構成侵
    權行為，其行為不以廣佈於社會為必要，僅使第三人知悉其
    事，亦足當之，最高法院90年台上字第646 號判例意旨可佐
    。
  2.查上訴人主張被上訴人於98年8 月12日在臺北水源管理局至
    大台北華城社區各污水廠會勘時，於憤怒中曾對上訴人辱罵
    稱「公文是給管委會的，不是給你的…你什麼東西…」等語
    ，已造成上訴人名譽之嚴重損害乙節，被上訴人則以前詞置
    辯。經查：
  (1)被上訴人確有於98年8 月12日在台北水源局至大台北華城社
    區各污水廠會勘時，向上訴人指稱「你什麼東西」等語乙情
    ，業經本院98年度自字第74號刑事案件在98年11月24日審理
    期日當庭勘驗該日錄音光碟資料無訛（見本院98年度自字第
    74號刑卷第74頁反面），堪信為真實。
  (2)又觀以被上訴人向上訴人指稱「公文是給管委會的，不是給
    你的…你什麼東西…」等語之原因，雖係為向上訴人解釋其
    並無收受會勘通知之原因，及表示上訴人不具有接受會勘公
    文與通知之身分；然被上訴人大可直接向上訴人表示上情即
    可，無須加以「你什麼東西」一詞貶抑上訴人之地位，且綜
    觀前揭勘驗筆錄，兩造發生口角爭執之情景為被上訴人先向
    上訴人指稱「我告訴你這…（不清）只給管委會，你什麼東
    西…（不清）你打打看，你打打看」等語後，上訴人方以「
    …（不清）主委，你怎麼自找…（不清）我的狗阿！」等語
    回應，足認上訴人係因聽聞被上訴人先以「你什麼東西」等
    語貶損上訴人之社會上評價後，始於激動憤怒下反以「狗」
    之比喻辱罵被上訴人，被上訴人上開指稱上訴人「你什麼東
    西」等語，應已侵害上訴人之名譽權，而須就此負侵權行為
    損害賠償責任。
  3.按不法侵害他人之身體、健康、名譽、自由、信用、隱私、
    貞操、或不法侵害其他人格法益而情節重大者，被害人雖非
    財產上之損害，亦得請求賠償相當之金額，民法第195條第1
    項前段亦有明文。又民法第195 條所謂相當之金額，應斟酌
    加害人與被害人雙方之身分、資力與加害程度，及其他各種
    情形核定之；慰撫金是否相當，應以加害行為之加害程度及
    被害人所受痛苦，斟酌加害人及被害人之身分、經濟地位等
    各種情形定之，最高法院47年台上字第1221號、51年台上字
    第223 號判例可憑。查因被上訴人確有以「你什麼東西」等
    語侮辱上訴人，且侵害上訴人之名譽權，上訴人當得依民法
    第195條第1項前段之規定，請求被上訴人賠償精神慰撫金。
    本院審酌被上訴人乃大專肄業，退休後在國華人壽擔任處經
    理，97年、98年所得分別為11萬8067元、6 萬0640元，財產
    總額均為364萬5883元，於98年8月12日當日與上訴人發生口
    角時，先向上訴人指稱「你什麼東西」等語；上訴人則係高
    中畢業，現已退休之人，97年、98年所得分別為42萬5867元
    、17萬3736元，財產總額均為843 萬4044元，係於聽聞被上
    訴人指稱「你什麼東西」等語後，反以「狗」之比喻辱罵被
    上訴人等一切情狀（見原審卷第33頁至第33頁反面、上訴卷
    第16頁至第28頁、本院98年度自字第74號刑卷第74頁反面勘
    驗筆錄），認上訴人請求被上訴人賠償之精神慰撫金以8000
    元為適當，逾此範圍之請求為無理由。
  4.綜上所述，被上訴人既有故意侵害上訴人名譽權之情事，從
    而，上訴人依侵權行為損害賠償之法律關係，請求被上訴人
    給付精神慰撫金8000元，及自民事聲明上訴狀繕本送達翌日
    即99年12月25日起至清償日止，按週年利率百分之5 計算之
    利息，洵屬有據，應予准許；逾此範圍之請求，洵屬無據，
    應予駁回。原審就上開應准許部分，為上訴人敗訴之判決，
    自有未洽，上訴意旨就此部分指摘原判決不當，求予廢棄改
    判，為有理由。至於上開不應准許部分，原審判命駁回上訴
    人之請求及假執行之聲請，核無違誤，上訴意旨就此部分仍
    執陳詞，指摘原判決不當，求予廢棄改判，為無理由，應駁
    回其上訴。
六、本件事證已臻明確，兩造其餘攻擊防禦方法與判決之結果不
    生影響，爰不另贅論，併此敘明。
七、據上論結，本件上訴為一部有理由，一部無理由，依民事訴
    訟法第436條之1第3項、第449條第1項、第450條、第463 條
    、第79條，判決如主文。
中    華    民    國    100    年    4    月    27    日
                  民事第二庭  審判長法  官  張松鈞
                                    法  官  黃呈熹
                                    法  官  羅郁婷
以上正本係照原本作成。
本判決不得上訴。
中    華    民    國   100    年    4     月    27    日
                                    書記官  楊婷雅